臺灣雲林地方法院刑事判決
111年度金訴字第147號
公  訴  人  臺灣雲林地方檢察署檢察官
被      告  林妙瑄


選任辯護人  林麗瑜律師
上列被告因違反洗錢防制法案件，經檢察官提起公訴（111年度
偵字第4305號），於本院準備程序中，被告就被訴事實為有罪之
陳述，經本院合議庭裁定由受命法官獨任進行簡式審判程序，判
決如下：
    主    文
丙○○共同犯洗錢防制法第十四條第一項之一般洗錢罪，處有期徒
刑肆月，併科罰金新臺幣貳萬元，罰金如易服勞役，以新臺幣壹
仟元折算壹日。又共同犯洗錢防制法第十四條第二項、第一項之
一般洗錢未遂罪，共貳罪，各處有期徒刑貳月，均併科罰金新臺
幣壹萬元，罰金如易服勞役，均以新臺幣壹仟元折算壹日。應執
行有期徒刑陸月，併科罰金新臺幣參萬元，罰金如易服勞役，以
新臺幣壹仟元折算壹日。緩刑貳年，並應按期履行如附件所示條
件。
    犯罪事實
一、丙○○依其智識及一般社會生活之通常經驗，應可知悉經由他
    人指示將來源不明之大額款項匯入自己帳戶內，再轉匯予他
    人，有遭他人利用作為詐欺取財之犯罪工具，藉以收受特定
    犯罪所得，及再轉匯產生遮斷資金流動軌跡以逃避國家追訴
    、處罰、掩飾犯罪所得真正去向、所在之可能性，竟出於縱
    生此結果亦不違反其本意之不確定故意，與真實姓名年籍均
    不詳、通訊軟體LINE暱稱為「老蘭」之人（下稱「老蘭」，
    尚無證據證明為未滿18歲之人）共同意圖為自己不法所有，
    基於共同詐欺取財、洗錢之犯意聯絡，於民國110年10月12
    日，先將其所申設之中華郵政股份有限公司帳號0000000000
    0000號帳戶（下稱本案帳戶）之帳戶資料，以通訊軟體LINE
    提供予「老蘭」運用。嗣「老蘭」所屬詐欺集團某成員於附
    表所示時間，以附表所示之詐欺方法，詐騙附表所示之人，
    使渠等受騙後依指示將如附表所示金額匯款至丙○○本案帳戶
    。
　㈠丙○○旋依「老蘭」之指示，於110年10月19日14時37分許，以
    臨櫃匯款之方式，自本案帳戶轉匯新臺幣（下同）420,000
    元至「老蘭」指定之陳怡如（無證據證明陳怡如與「老蘭」
    為共犯關係，亦無證據證明為3人以上或丙○○知悉為3人以上
    而共同犯之）所有之元大銀行帳號00000000000000號帳戶（
    下稱陳怡如帳戶），以前開方式製造金流斷點，掩飾或隱匿
    詐欺所得之去向。
　㈡附表編號2、3丁○○、甲○○○分別匯入本案帳戶之款項，因遭圈
    存止扣，丙○○未及轉匯，乃未發生製造金流追查斷點，掩飾
    、隱匿詐欺犯罪所得去向、所在之結果。
　㈢嗣因乙○○、丁○○、甲○○○事後發覺有異，報警處理，而查悉上
    情。
二、案經乙○○、丁○○、甲○○○訴由雲林縣警察局西螺分局報告臺
    灣雲林地方檢察署檢察官偵查起訴。　
    理    由
一、本案被告丙○○本案所犯並非死刑、無期徒刑、最輕本刑為3
    年以上有期徒刑之罪或高等法院管轄第一審案件，其於準備
    程序進行中，先就被訴事實為有罪之陳述（本院卷第45頁）
    ，經告知其簡式審判程序之旨，並聽取公訴人及被告、辯護
    人之意見後，本院依刑事訴訟法第273條之1第1項之規定，
    裁定由受命法官獨任以簡式審判程序進行本案之審理，是本
    案之證據調查，依刑事訴訟法第273條之2規定，自不受同法
    第159條第1項、第161條之2、第161條之3、第163條之1及第
    164條至第170條規定之限制。
二、上揭事實，業據被告於警詢、偵訊、本院準備程序中及審理
    時均坦承不諱（偵卷第19頁、第24頁至第25頁、第171頁；
    本院卷第45頁、第56頁），並經證人即告訴人乙○○、丁○○及
    甲○○○於警詢證述在卷（偵卷第21頁至第31頁、第34頁至第3
    9頁、第43頁至第48頁），且有中華郵政股份有限公司110年
    12月9日儲字第1100949137號函附被告帳號00000000000000
    號帳戶開戶資料、客戶歷史交易清單各1份（偵卷第79頁至
    第85頁）、被告提出之存款人收執聯1紙、郵政跨行匯款申
    請書3紙（偵卷第87頁至第93頁）、「警示帳戶」剩餘款項
    返還申請暨切結書影本1份（偵卷第155頁）、被告與詐欺集
    團成員暱稱「老蘭」LINE對話紀錄擷圖1份（偵卷第95頁至
    第97頁）、內政部警政署反詐騙諮詢專線紀錄表1份（偵卷
    第103頁）、彰化縣警察局鹿港分局秀水分駐所受理詐騙帳
    戶通報警示簡便格式表、受理各類案件紀錄表、受（處）理
    案件證明單、金融機構聯防機制通報單各1份（偵卷第105頁
    至第111頁）、告訴人乙○○與詐欺集團成員LINE對話紀錄翻
    拍照片2張（偵卷第49頁至第51頁）、提款存摺封面及內頁
    交易明細影本6紙（偵卷第55頁至第65頁）、郵政入戶匯款
    申請書翻拍照片1張（偵卷第53頁）、內政部警政署反詐騙
    諮詢專線紀錄表（偵卷第121頁）、嘉義縣警察局水上分局
    南新派出所受理詐騙帳戶通報警示簡便格式表、受理各類案
    件紀錄表、受（處）理案件證明單、金融機構聯防機制通報
    單（偵卷第123頁至第125頁、第135頁至第137頁）、告訴人
    丁○○與詐欺集團成員LINE對話紀錄及投資網站頁面翻拍照片
    2張（偵卷第67頁）、匯款存簿封面及內頁交易明細翻拍照
    片3張（偵卷第69頁至第71頁）、轉帳交易結果通知翻拍照
    片1張（偵卷第71頁）、內政部警政署反詐騙諮詢專線紀錄
    表1份（偵卷第145頁）、桃園市政府警察局桃園分局同安派
    出所受理詐騙帳戶通報警示簡便格式表、受理各類案件紀錄
    表、金融機構聯防機制通報單各1份（偵卷第147頁至第149
    頁、第157頁）、匯款存簿封面及內頁交易明細影本2紙（偵
    卷第75頁、第76頁）在卷可稽，足認被告自白與事實相符，
    應堪採信。綜上所述，本案事證明確，被告犯行堪以認定，
    應依法論科。
三、論罪科刑
  ㈠刑法第28條規定之共同正犯與刑法第30條規定之幫助犯之區
    別，係前者之行為人與其他共犯間具有犯意聯絡並共同分擔
    犯罪行為且共同實施構成犯罪事實之行為，而後者係行為人
    以幫助意思對於正犯資以助力，並未參與實施犯罪之行為者
    言。準此，倘行為人確與其他共犯間具有犯意聯絡、犯罪行
    為分擔，縱其僅分擔部分行為，仍構成共同正犯，應就全部
    犯罪事實共同負責。而洗錢防制法業於105年12月28日修正
    公布，並於106年6月28日生效施行。依修正後即現行洗錢防
    制法第2條第2款、第3款、第3條第2款規定，掩飾或隱匿刑
    法第339條犯罪所得之本質、來源、去向、所在、所有權、
    處分權或其他權益者，或收受、持有或使用他人之刑法第33
    9條犯罪所得，即構成洗錢行為。是依修正後洗錢防制法，
    掩飾刑法第339條詐欺取財犯罪所得去向、所在之行為，或
    收受刑法第339條詐欺取財犯罪所得，亦可構成洗錢罪。末
    按過去實務認為行為人對犯特定犯罪所得之財物或利益作直
    接使用或消費之處分行為，或僅將自己犯罪所得財物交予其
    他共同正犯，祇屬犯罪後處分贓物之行為，非洗錢防制法規
    範之洗錢行為，惟依新法規定，倘行為人意圖掩飾或隱匿特
    定犯罪所得來源，而將特定犯罪所得直接消費處分，甚或交
    予其他共同正犯，而由共同正犯以虛假交易外觀掩飾不法金
    流移動，即難認單純犯罪後處分贓物之行為，應仍構成新法
    第2條第1或2款之洗錢行為（最高法院108年度台上字第1744
    號判決參照）。是以，依犯罪行為人取得該不法金流之方式
    ，已明顯與洗錢防制規定相悖，有意規避洗錢防制規定，為
    落實洗錢防制，避免不法金流流動，自不以提供帳戶為限，
    亦包括取得款項後，將款項交予犯罪組織之其他成員，致無
    法或難以追查犯罪所得去向之洗錢結果。
　㈡查本案「老蘭」先向被告徵得本案帳戶，待詐欺集團成員向
    告訴人施以詐術，致告訴人陷於錯誤並匯入款項至本案帳戶
    ，被告收取後再依「老蘭」指示將詐欺所得款項轉匯他人帳
    戶之行為，係取得財物之行為，自屬犯罪構成要件之行為。
    而被告依「老蘭」指示，將詐欺所得之款項轉匯至「老蘭」
    指定之其他金融帳戶，製造金流斷點，致無從或難以追查前
    揭犯罪所得，而掩飾或隱匿該犯罪所得之去向及所在，依上
    開說明，亦屬洗錢防制法所規範之洗錢行為。又被告既對「
    老蘭」所為詐欺取財犯行有不確定故意，不僅負責提供本案
    帳戶資料供「老蘭」使用，更實際分擔轉匯詐欺所得款項之
    工作，顯見被告主觀上非僅幫助詐欺正犯犯罪之意思，而係
    與詐欺正犯「老蘭」有犯意聯絡及行為分擔，而為共同正犯
    。
  ㈢又附表編號2、3所示款項雖未經提領或轉匯，惟參以被告於
    偵查中自承：於110年10月12日，其在家用LINE傳訊息給「
    老蘭」，對方請其代收第1筆款項就是孫碧餃匯入的30萬元
    等語（偵卷第170頁），對照本案帳戶客戶歷史交易清單（
    偵卷第81至85頁）及被告提出之匯款單據（偵卷第87至91頁
    ），可知被告本案犯罪模式係以提供本案帳戶供「老蘭」運
    用，俟詐欺所得款項匯入後，被告再依「老蘭」指示匯入他
    人之金融帳戶，是編號2、3所示款項既經匯入本案帳戶，已
    由被告取得管領能力，自應認已達詐欺取財既遂程度（最高
    法院108年度台上字第592號判決意旨參照）。惟此部分之洗
    錢行為雖已經著手實行，然因尚未發生製造上開款項之金流
    斷點，而掩飾或隱匿該等詐欺犯罪所得去向及所在之結果，
    故此部分僅構成洗錢防制法第14條第2項、第1項之洗錢未遂
    罪。
  ㈣核被告就犯罪事實一㈠所為，係犯刑法第339條第1項之詐欺取
    財罪及洗錢防制法第14條第1項之洗錢罪；就犯罪事實一㈡所
    為，均係犯刑法第339條第1項之詐欺取財罪及洗錢防制法第
    14條第2項、第1項之洗錢未遂罪。本件更正後公訴意旨認被
    告就犯罪事實一㈡部分，係犯刑法第30條第1項、第339條第1
    項之幫助詐欺取財罪，及刑法第30條第1項、洗錢防制法第1
    4條第1項之幫助洗錢罪，容有誤會，惟刑事訴訟法第300條
    所謂變更法條，係指罪名之變更而言，若僅行為態樣有正犯
    、從犯之分，或既遂、未遂之分，即無庸引用刑事訴訟法第
    300條變更起訴法條（最高法院101年度台上字第3805號判決
    參照），是此部分毋庸變更起訴法條。
  ㈤被告上開所為均分別係以一行為同時觸犯刑法第339條第1項
    之詐欺取財罪、洗錢防制法第14條第1項之洗錢既遂罪或同
    條第2項、第1項之洗錢未遂罪，其行為間亦有局部同一之情
    形，皆為想像競合犯，依刑法第55條規定，應分別從一重之
    洗錢防制法第14條第1項之洗錢既遂罪（犯罪事實一㈠部分）
    ，及同條第2項、第1項之洗錢未遂罪（犯罪事實一㈡部分）
    處斷。
  ㈥被告上開所犯洗錢既遂罪1罪及洗錢未遂罪2罪，犯意各別，
    行為互殊，應予分論併罰。
　㈦按犯洗錢防制法第14條、第15條之罪，在偵查或審判中自白
    者，減輕其刑，洗錢防制法第16條第2項定有明文。經查，
    被告於偵查中、本院準備程序中及審理時業已就上開洗錢犯
    行自白犯罪，爰均依洗錢防制法第16條第2項規定減輕其刑
    ；就犯罪事實一㈡，已著手於洗錢犯行之實行而不遂，為未
    遂犯，分別依刑法第25條第2項之規定，減輕其刑，並依法
    遞減輕之。　　　　　
　㈧爰以行為人之責任為基礎，審酌被告明知現今社會詐欺事件
    層出不窮，往往對被害人之財產及社會秩序產生重大侵害，
    竟與不法份子合流，造成本案告訴人財產損失，對於社會秩
    序危害重大；又衡以被告係依「老蘭」之指示，負責提供人
    頭帳戶並轉匯詐欺所得款項，尚非犯罪主導者，但其配合「
    老蘭」之指示，共同遂行詐欺他人財物之犯行，所為應予非
    難；然考量被告犯後坦承犯行，且除經圈存之款項已由告訴
    人丁○○、甲○○○取回外，亦與告訴人乙○○達成調解，有調解
    筆錄1份附卷可參（本院卷第69頁，如附件），犯後態度尚
    稱良好；兼衡其犯罪之動機、目的、手段、自陳五專畢業之
    智識程度、目前無業在家幫忙、之後預計從事餐飲業、未婚
    無子女、無需扶養之對象之家庭及經濟狀況（本院卷第58至
    59頁）等一切情狀，分別量處如主文所示之刑，並均就併科
    罰金部分，諭知易服勞役之折算標準。
　㈨按數罪併罰，分別宣告多數有期徒刑者，於各刑中之最長期
    以上，各刑合併之刑期以下，定其刑期，但不得逾30年，刑
    法第51條第5款定有明文。乃因刑罰之科處，應以行為人之
    責任為基礎，考量人之生命有限，刑罰對被告造成之痛苦程
    度，係以刑度增加而生加乘成效果，而非等比方式增加，如
    以實質累加方式執行，刑責恐將偏重過苛，不符現代刑事政
    策及刑罰之社會功能，故透過定應執行刑程式，採限制加重
    原則，授權法官綜合斟酌被告犯罪行為之不法與罪責程度、
    各罪彼此間之關聯性（例如數罪犯罪時間、空間、各行為所
    侵害法益之專屬性或同一性、數罪對法益侵害之加重效應等
    ）、數罪所反應被告人格特性與傾向、對被告施以矯正之必
    要性等，妥適裁量最終具體應實現之刑罰，以符罪責相當之
    要求。因此，法院於酌定執行刑時，應體察法律恤刑之目的
    ，為妥適之裁量，俾符合實質平等原則（最高法院105年度
    台抗字第626號裁定參照）。準此，綜合判斷被告整體犯罪
    之非難評價、各罪罪質雷同、法益侵害之整體效果，並適度
    反應其行為之不法與罪責程度，及對其施以矯正之必要性，
    且貫徹刑法公平正義之理念，爰定應執行刑如主文所示，並
    諭知罰金如易服勞役之折算標準。　
　㈩查被告未曾因故意犯罪受有期徒刑以上刑之宣告確定，有臺
    灣高等法院被告前案紀錄表在卷可參，本案犯罪後於審理中
    坦承犯行，已與告訴人乙○○調解成立，已如上述，本院斟酌
    上情，認被告歷經偵、審程序及罪刑宣告之教訓，當知所警
    惕而無再犯之虞，本案所宣告之刑以暫不執行為適當，故依
    刑法第74條第1項第1款規定諭知緩刑2年，以啟自新，並依
    同條第2項第3款規定，命被告應按期履行如附件所示條件，
    以確實填補告訴人乙○○所受損害。該項條件得為民事強制執
    行名義，被告如有違反且情節重大者，依法得撤銷緩刑宣告
    ，併此指明。
四、沒收部分
　　按犯罪所得，屬於犯罪行為人者，沒收之；前開之沒收，於
    全部或一部不能沒收或不宜執行沒收時，追徵其價額，刑法
    第38條之1第1項、第3項分別定有明文。經查，依被告所述
    （本院卷第59頁），其未因本案取得任何金錢，卷內復無證
    據可認被告實際上獲有報酬，難認其有犯罪所得，自無從宣
    告沒收。又按犯洗錢防制法第14條之罪，其所移轉、變更、
    掩飾、隱匿、收受、取得、持有、使用之財物或財產上利益
    ，沒收之，同法第18條第1項前段固有明文；惟本案被告就
    洗錢標的之款項並無所有或有事實上處分權，故不依洗錢防
    制法第18條第1項前段規定宣告沒收。     　　　　　
據上論斷，應依刑事訴訟法第273條之1第1項、第299條第1項前
段（僅引程序法條），判決如主文。　　　
本案經檢察官戊○○提起公訴，檢察官林豐正到庭執行職務。　
中　　華　　民　　國　　111 　年　　11　　月　　3 　　日
                  刑事第二庭     法　官  趙俊維
以上正本證明與原本無異。　　　　　　　　 
如不服本判決應於收受判決後20日內向本院提出上訴書狀，並應
敘述具體理由；其未敘述上訴理由者，應於上訴期間屆滿後20日
內向本院補提理由書（均須附繕本）。「切勿逕送上級法院」。
                                 書記官  黃嫀文  　
中　　華　　民　　國　　111 　年　　11　　月　　3 　　日
附錄本案論罪科刑法條全文：
中華民國刑法第339條
意圖為自己或第三人不法之所有，以詐術使人將本人或第三人之
物交付者，處5年以下有期徒刑、拘役或科或併科50萬元以下罰
金。
以前項方法得財產上不法之利益或使第三人得之者，亦同。
前二項之未遂犯罰之。
　
洗錢防制法第2條
本法所稱洗錢，指下列行為：
一、意圖掩飾或隱匿特定犯罪所得來源，或使他人逃避刑事追訴
    ，而移轉或變更特定犯罪所得。
二、掩飾或隱匿特定犯罪所得之本質、來源、去向、所在、所有
    權、處分權或其他權益者。
三、收受、持有或使用他人之特定犯罪所得。　
　　
洗錢防制法第14條
有第2條各款所列洗錢行為者，處7年以下有期徒刑，併科新臺幣
5百萬元以下罰金。
前項之未遂犯罰之。
前2項情形，不得科以超過其特定犯罪所定最重本刑之刑。

附表：
編號 告訴人 詐騙時間及方式 匯款金額 (新臺幣) 匯款時間 被告轉匯時間 轉匯帳戶 轉匯金額 １ 乙○○  本案詐欺集團成員於110年9月至10月間，自稱為高中同學佳惠，向乙○○佯稱一起投資網拍可獲利云云，致乙○○陷於錯誤，於110年10月19日12時41分許，依詐欺集團成員之指示至彰化縣○○鄉○○路0段000號之秀水郵局，匯款右列金額至詐欺集團所指定之本案帳戶內。 40萬元 110年10月19日12時41分 110年10月19日14時36分 陳怡如帳戶 42萬元 ２ 丁○○  本案詐欺集團成員透過社群網站Facebook（下稱FB）暱稱「陳廝怡」結識丁○○，佯稱至投資網站『鴻海國際』投資可獲利云云，致丁○○陷於錯誤，於110年10月20日12時29分許，依詐欺集團成員之指示，以網路轉帳之方式，匯款右列金額至詐欺集團所指定之本案帳戶內。 2萬元 110年10月20日12時29分 因本案帳戶遭警示而未經提領，餘額註記為「圈存抵銷」。丁○○已取回款項。    ３ 甲○○○  本案詐欺集團成員透過FB社團「539鍾老師」結識甲○○○，並以通訊軟體LINE暱稱「鍾老師」與甲○○○互加通訊軟體LINE，佯稱可以提供台灣彩券明牌，但需支付保證金防止洩密云云，致甲○○○陷於錯誤，於110年10月20日13時34分許，依詐欺集團成員之指示至桃園市○○街00號統一超商雙慶門市以ATM匯款之方式，匯款右列金額至詐欺集團所指定之本案帳戶內。 2萬元 110年10月20日13時34分 因本案帳戶遭警示而未經提領，餘額註記為「圈存抵銷」。甲○○○已取回款項。   

附件：
本院111年度司附民移調字第123號調解筆錄影本